【裁判字號】    97,交聲,1054
【裁判日期】    970331
【裁判案由】    聲明異議
【裁判全文】
臺灣臺中地方法院交通事件裁定        97年度交聲字第1054號
原處分機關  交通部公路總局臺中區監理所豐原監理站
異  議  人
即受處分人  甲○○
上列受處分人因違反道路交通管理處罰條例案件，對於交通部公
路總局臺中區監理所豐原監理站民國97年3 月20日所為之處分（
原處分：豐監稽違字第裁63-HC0000000號），聲明異議，本院裁
定如下：
    主  文
原處分關於罰鍰新臺幣肆萬伍仟元部份撤銷。
前項撤銷部分，甲○○不罰。
    理  由
一、按受處分人之聲明異議有理由者，交通法庭應以裁定將原處
    分經聲明異議之部分撤銷，道路交通案件處理辦法第20條前
    段定有明文。
二、異議意旨如附件聲明異議狀所載。（吊扣駕照12個月部分未
    經聲明異議）
三、原處分意旨則以：異議人即受處分人甲○○騎KDP-078 號重
    機車，於民國95年9 月18日20時25分，在大甲鎮○○路39號
    路段，因違規酒後駕車，經委託大甲李綜合醫院抽血檢測，
    其酒精濃度測定值為196.3mg/dl，換算呼氣值為0.98mg/l，
    經臺中縣警察局大甲交通小隊依違反道路交通管理處罰條例
    第35條第1項第1款舉發（單號：HC0000000 ），上開違規事
    實業經臺灣臺中地方法院檢察署緩起訴處分確定。原處分機
    關依警方舉發之違規事實，並以法務部中華民國95年5 月25
    日法律字第0950700393號函以不起訴處分包括緩起訴處分，
    依行政罰法第2條第1款、第26條第1 項後段但書及道路交通
    管理處罰條例第35條第1項第1款，裁處異議人罰鍰新臺幣（
    下同）45,000元，吊扣駕駛執照12個月。
四、本院認：
（一）按汽車駕駛人（包括機器腳踏車）飲用酒類或其他類似物
      後其吐氣所含酒精濃度超過每公升0.25毫克或血液中酒精
      濃度超過百分之0.05以上者，不得駕車，道路交通安全規
      則第114條第2款定有明文。又汽車駕駛人，駕駛汽車經測
      試檢定有酒精濃度超過規定標準者，處15,000元以上60,0
      00元以下罰鍰，並當場移置保管其車輛及吊扣其駕駛執照
      1年，因而肇事致人受傷者，並吊扣其駕駛執照2年，道路
      交通管理處罰條例第35條第1項第1款定有明文。
（二）又94年2月5日公布，95年2月5日施行之行政罰法第1 條規
      定「違反行政法上義務而受罰鍰、沒入或其他種類行政罰
      之處罰時，適用本法。但其他法律有特別規定者，從其規
      定」，足認行政罰法係屬行政罰之基本法，而道路交通管
      理處罰條例本質上係屬行政罰，此由該條例中就交通違規
      行為所定法律效果包括罰鍰、吊扣證照裁罰等行政罰觀之
      甚明（參照行政罰法第1條、第2條將罰鍰、吊扣證照處分
      均定為行政罰），是違反道路交通管理處罰條例之裁罰事
      件，自有行政罰法之適用。
（三）再按行政罰法第26條一事不二罰之立法理由：「一行為同
      時觸犯刑事法律及違反行政法上義務規定時，由於刑罰與
      行政罰同屬對不法行為之制裁，而刑罰之懲罰作用較強，
      固依刑事法律處罰，即足資警惕時，實無為一事二罰再處
      行政罰之必要，且刑事法律處罰，由法院依法定程序為之
      ，較符合正當法律程序，應予優先適用，但罰鍰以外之沒
      入或其他種類行政罰，因兼具維護公共秩序之作用，為達
      行政目的，行政機關仍得並與裁處。」故刑罰與行政罰，
      其處罰行為人違法行為之目的相同，若依刑事法律處罰，
      已足資警惕行為人時，實無為一事二罰再處行政罰之必要
      （臺灣高等法院臺中分院96年度交抗字第253、第262號、
      第287號、第288號裁定可資參照）。按刑事訴訟法第253
      條之2 規定，命被告向被害人道歉、立悔過書、為金錢給
      付、勞務給付、提供義務勞務或處遇措施，應得被告之同
      意（其中金錢給付、勞務給付、提供義務勞務或處遇措施
      ，因涉及被告之財產及人身自由拘束，且產生未經裁判即
      終局處理案件之實質效果尚須考慮被告之意願），上開金
      錢給付、勞務提供等各種拘束雖均不屬「刑罰」性質，仍
      對行為人產生實質上制裁效果，並對行為人財產、自由、
      尊嚴等權利產生不良影響，尤其除金錢給付部份外，其餘
      種類負擔至今均未能以金錢量化，倘被告就同一行為所受
      緩起訴負擔並非金錢給付，則無從與行政罰鍰之金錢給付
      相較，故緩起訴處分是否即等同不起訴處分，即非無疑。
      又道路交通管理處罰條例第35條所規定之裁處含有罰鍰與
      吊扣駕照之處分，二者分屬行政罰法法理中之對於過去違
      反義務行為處罰之秩序罰，以及對於預防將來再犯危險之
      管制罰，前者對於過去義務違反而為秩序罰之目的與刑事
      制裁所欲達到保護交通安全之目的相同，二者目的既然相
      同，則處以較重之刑事制裁已足，無重複處罰之必要，以
      免使行為人產生雙重之財產損害（臺灣高等法院臺中分院
      96年度交抗字第287 號裁定可資參照）。職此，同時觸犯
      刑事法律及違反行政法上義務規定之行為，行政機關得否
      科以與刑罰相類之行政罰處罰，除上述關於「金錢給付」
      之部分外，餘應視該行為之刑事訴追或審判程序終局結果
      而定，在刑事訴追、審判程序尚未終局確定前，行政機關
      自不得逕予裁罰，僅關於沒入或其他種類行政罰，因兼具
      維護公共秩序之作用，為達行政目的，行政機關仍得併予
      裁處，又此所稱「其他種類行政罰」，係指違反行政法上
      之義務應受「裁罰性」之「不利處分」而言，依行政罰法
      第2 條規定，應包括限制或禁止行為之吊扣證照處分在內
      。
（四）經查，異議人對其於95年9月18日16、17時許，在臺中縣
      大甲鎮某小吃店內，飲用啤酒後，已達不能安全駕駛動力
      交通工具之程度，仍於同日20時許，駕騎上開機車欲自上
      址返回其位於臺中縣大安鄉○○○路160巷5號之住處，嗣
      於同日20時25分許，行經大甲鎮○○路39號前時，因受酒
      精影響，不慎撞擊路旁之電線桿，因而人車倒地受傷，經
      送往李綜合醫院急救，經抽取其血液檢驗後，其血液中酒
      精濃度為196.3mg/l，換算吐氣所含酒精成分為0.98mg/l
      之違規事實，固不否認。惟異議人之同一酒後駕車行為，
      因同時犯刑法第185條之3之公共危險罪，經移送臺灣臺中
      地方法院檢察署檢察官偵辦後，經檢察官於95年11月15日
      作成95年度偵字第22991號緩起訴處分，緩起訴期間為1年
      ，異議人應向國庫支付50,000元，經檢察官依職權送請臺
      灣高等法院臺中分院檢察署再議，亦經該署於96年1月2日
      駁回再議而確定，異議人並已繳畢上開款項，有臺灣臺中
      地方法院檢察署沒金字00000000號自行收納款項統一收據
      附卷可稽，上開緩起訴處分並於97年1月1日期滿未經撤銷
      而告確定，有臺灣臺中地方法院檢察署95年度偵字第2299
      1號緩起訴處分書、臺灣高等法院臺中分院檢察署96年度
      上職議字第14號處分書、臺灣高等法院被告前案紀錄表各
      1紙附卷可稽。依照檢察官對本件異議人所受緩起訴處分
      之期間為1年，並命其支付國庫捐款50,000元，認其應知
      所警惕，無再犯之虞，對於公共利益之維護已經無礙，而
      上開捐款確對被告財產產生不利之結果，且此結果之所生
      ，亦係出於同一酒後駕車之行為，評價上已產生實質刑罰
      之效果，且其所繳納之公益捐款，換算為同等金錢給付，
      亦已超過於原處分機關所裁處之罰鍰，乃原處分機關就此
      範圍，實無再另處以罰鍰之必要（縱原處分機關係依道路
      交通管理處罰條例第35條第8項規定為之者，亦然），以
      免使行為人產生雙重之財產損害。綜上，原處分再對異議
      人為不利之金錢裁罰，難稱允當，是以本件異議應認為有
      理由，合應由本院將原處分關於罰鍰之部分撤銷，並就此
      部分為異議人不罰之諭知。
據上論斷，應依道路交通案件處理辦法第20條前段，裁定如主文
。
中    華    民    國    97    年    3     月    31    日
                          交通法庭法  官  林世民
以上正本證明與原本無異
如不服本裁定應於送達後5日內向本院提出抗告狀
                                  書記官  紀俊源
中    華    民    國    97    年    3     月    31    日


司法院資訊處製作；財團法人民間司法改革基金會備份。
